臺灣高等法院臺中分院刑事判決　　　　 100年度上易字第30號
上　訴　人　臺灣南投地方法院檢察署檢察官
被　　　告　張諒美
被　　　告　林雅雯
被　　　告　李春秋
被　　　告　辜柔璇
上列二人共同
選任辯護人　鍾錫資律師
上列上訴人因被告等傷害等案件，不服臺灣南投地方法院99年度
簡上字第44號，中華民國99年11月2日第一審判決（聲請簡易判
決處刑案號：臺灣南投地方法院檢察署98年度偵字第349號），
提起上訴，本院判決如下：
    主  文
上訴駁回。
    理  由
一、檢察官聲請簡易判決處刑意旨略以：
  (一)李春秋、辜柔璇於民國97年12月24日10時許，見彭佳慧正在
    「富御民宿」旁馬路邊晾衣服，其等竟基於公然侮辱之犯意
    聯絡，在「竹海農門客棧民宿」廚房內，共同朝向站立在對
    門馬路邊之彭佳慧，以「瘋狗母」之語辱罵之，足以貶損彭
    佳慧在社會上所保持之人格地位及聲譽，因認被告李春秋亦
    涉犯刑法第309條第1項之共同公然侮辱罪嫌。
  (二)於97年12月24日14時28分許，林雅雯、張諒美與彭佳慧三人
    ；李春秋與辜柔璇二人各基於傷害之犯意聯絡，由林雅雯、
    張諒美共同拉扯辜柔璇之頭髮並出手毆打，辜柔璇亦徒手拉
    扯林雅雯之頭髮及毆打；李春秋、彭佳慧亦互相拉扯頭髮、
    鬥毆。鬥毆過後，李春秋受有左右上肢表淺傷口；辜柔璇受
    有表淺傷口及疼痛紅腫；林雅雯受有右頂枕部挫傷腫痛、左
    臉頰擦傷、左、右側頸擦傷、左上胸、左上臂挫擦傷、左腹
    擦傷、左大腿擦傷；彭佳慧受有右前臂擦傷、右腹擦挫傷、
    左大腿擦挫傷等傷害，因認被告張諒美及林雅雯共同傷害李
    春秋，被告李春秋共同傷害林雅雯，被告辜柔璇共同傷害彭
    佳慧，均涉犯刑法第277條第1項之共同傷害罪嫌。
二、按犯罪事實應依證據認定之，無證據不得認定犯罪事實；不
    能證明被告犯罪者，應諭知無罪之判決，刑事訴訟法第154
    條第2項及第301條第1項，分別定有明文。次按認定不利於
    被告之事實，須依積極證據，苟積極證據不足為不利於被告
    事實之認定時，即應為有利於被告之認定，更不必有何有利
    之證據；又事實之認定，應憑證據，如未能發現相當證據，
    或證據不足以證明，自不能以推測或擬制之方法，以為裁判
    基礎。而刑事訴訟法上所謂認定犯罪事實之積極證據，係指
    適合於被告犯罪事實之認定之積極證據而言，雖不以直接證
    據為限，間接證據亦包括在內；然而無論直接或間接證據，
    其為訴訟上之證明，須於通常一般之人均不致有所懷疑，而
    得確信其為真實之程度者，始得據為有罪之認定，倘其證明
    尚未達到此一程度，而有合理之懷疑存在時，致使無從形成
    有罪之確信，根據「罪證有疑，利於被告」之證據法則，即
    不得遽為不利被告之認定（最高法院29年上字第3105號、30
    年上字第816號、30年上字第1831號、40年台上字第86號及
    76年台上字第4986號等判例意旨參照)。
三、本件檢察官認被告李春秋另涉有共同公然侮辱彭佳慧罪嫌，
    及被告張諒美與林雅雯涉有共同傷害李春秋罪嫌、被告李春
    秋涉有共同傷害林雅雯罪嫌、被告辜柔璇涉有共同傷害彭佳
    慧罪嫌，無非以張諒美、李春秋、林雅雯、彭佳慧於警詢及
    偵查中之指訴、證人林當周、證人謝鴻喜於警詢及偵查中之
    證述，及竹山秀傳醫院診斷書、沈仁諒醫院（診所）診斷證
    明書、現場照片、傷勢照片等資料，為其所憑之論據。惟訊
    據被告李春秋堅詞否認有何與被告辜柔璇共同公然侮辱彭佳
    慧或共同傷害林雅雯之犯行，被告辜柔璇亦堅詞否認有何共
    同傷害彭佳慧之犯行，另被告張諒美與林雅雯亦堅詞否認有
    何共同傷害李春秋之犯行，經查：
  (一)同案被告彭佳慧於97年12月24日9時55分59秒說出「五億（
    音譯），不要下去喔」之字句後，僅被告辜柔璇於同日9時
    56分25秒許在「竹海農門客棧民宿」廚房內，對站在辜柔璇
    所處位置對面即「富御民宿」旁馬路之彭佳慧說出「瘋狗母
    」一詞，彭佳慧復於同日9時56分26秒回應「哼阿，不知道
    誰是瘋狗母？」等情，業經原審勘驗卷附１‧６之本件案發
    時錄影光碟屬實，有勘驗筆錄一份在卷可憑（見原審卷第95
    頁至第96頁），而該勘驗內容時間係自97年12月24日9時55
    分許至同日9時57分許為止，是被告李春秋顯然未於上開時
    間內以瘋狗母之詞公然侮辱彭佳慧；雖依上開勘驗筆錄所載
    ，被告辜柔璇於廚房內對彭佳慧說出「瘋狗母」一詞時，被
    告李春秋在鏡頭６畫面中有疑似以手指向窗外彭佳慧之情，
    然依該畫面所示，僅可確認被告李春秋有以手指向窗外，尚
    無從據以認定其所指為彭佳慧；況當時被告李春秋為站立之
    姿，可觀察窗外的情況，而被告辜柔璇則係蹲坐之姿，對窗
    外的情況自非清楚，且未見被告李春秋在辜柔璇對彭佳慧說
    出「瘋狗母」一詞之前有何對話等情境，尚難遽認被告李春
    秋此一以手指向窗外之動作與辜柔璇對彭佳慧辱罵之語有何
    關連，檢察官據以推認被告李春秋此一以手指向窗外之動作
    即係附和辜柔璇辱罵彭佳慧之舉，自嫌無據，可見彭佳慧、
    張諒美及證人林當周、謝鴻喜之指訴與證詞，與上開勘驗內
    容符，無足採信，尚難據此逕認被告李春秋於上開時、地有
    何與被告辜柔璇共同公然侮辱被告彭佳慧之行為。
  (二)另依上開勘驗結果：於99年12月24日14時28分55秒許，辜柔
    璇下樓後，亦向林雅雯下跪，隨後林雅雯、辜柔璇開始相互
    拉扯、推擠，辜柔璇被林雅雯推倒在地後，李春秋則以雙手
    攙扶辜柔璇，辜柔璇起身後亦以左手環繞林雅雯頸部壓制之
    ，彭佳慧於林雅雯與辜柔璇扭打時，以右腳踢辜柔璇，及以
    右手拍打辜柔璇頭部。於同日14時29分14秒許，李春秋衝向
    彭佳慧，與彭佳慧雙手高舉相接扭打、拉扯，而彭佳慧亦以
    右手拍打李春秋頭部並拉扯李春秋頭髮。於同日14時29分31
    秒許，張諒美拉扯辜柔璇右手並毆打辜柔璇頭部，及拉扯辜
    柔璇頭髮，辜柔璇則持續與林雅雯扭打拉扯，此時彭佳慧仍
    亦持續與李春秋扭打拉扯。至同日14時29分39秒許，彭佳慧
    之夫林當周抵達，大聲喝叱，制止雙方互毆，李春秋、彭佳
    慧、張諒美陸續鬆手，林雅雯、辜柔璇亦起身停止扭打，張
    諒美一家人即離開該處返家等情，亦經原審勘驗卷附１‧４
    之案發時錄影光碟屬實，有勘驗筆錄一份在卷可憑（見原審
    卷第97頁至第102頁），足認被告李春秋係見被告辜柔璇遭
    被告林雅雯、彭佳慧毆打，而衝向彭佳慧欲幫被告辜柔璇解
    圍，尚難認被告李春秋就被告辜柔璇因此還擊被告林雅雯之
    傷害行為有何犯意聯絡；而被告辜柔璇遭被告林雅雯、彭佳
    慧攻擊後，僅起身針對被告林雅雯回擊壓制之，於二人互相
    傷害之時刻，亦未另就被告李春秋傷害彭佳慧部分有任何犯
    意聯絡之舉；另上開過程中，亦僅見被告張諒美有拉扯被告
    辜柔璇右手、頭髮並毆打辜柔璇頭部，及被告林雅雯與被告
    辜柔璇持續扭打、拉扯，並將辜柔璇推倒在地，被告張諒美
    、林雅雯於毆打被告辜柔璇期間，均未見有何與彭佳慧形成
    傷害李春秋犯意聯絡之舉，及加入前揭彭佳慧與被告李春秋
    自高舉雙手相接後之拉扯行為，是林雅雯、彭佳慧、李春秋
    於警詢中之指訴，與上開勘驗內容不符，尚無可採。又按「
    上訴人等四人同時同地基於同一原因圍毆被害人等二人，其
    中一人因傷致死，當時既無從明確分別圍毆之對象，顯係基
    於一共同之犯意分擔實施行為，應成立共同正犯，並同負加
    重結果之全部罪責」，最高法院著有69年台上字第1931號判
    例可資參照。換言之，毆打之對象倘能明確區分，即不該當
    共同正犯，本件從以上張諒美、林雅雯、李春秋、辜柔璇及
    彭佳慧等人雙方互毆全部情節觀察，其等互毆之對象，始終
    分別明確，已如上述，自難認被告張諒美有何共同傷害李春
    秋、被告林雅雯有何共同傷害李春秋、被告李春秋有何共同
    傷害林雅雯、被告辜柔璇有何共同傷害彭佳慧之行為。
四、綜上各情相互以觀，檢察官認定被告張諒美另涉犯共同傷害
    李春秋、被告林雅雯另涉犯共同傷害李春秋、被告李春秋另
    涉犯共同公然侮辱彭佳慧及另共同傷害林雅雯、被告辜柔璇
    另涉犯共同傷害彭佳慧罪嫌所憑之證據，均顯未達通常一般
    人均不致所有懷疑，而得以確信其為真實之程度，此外復查
    無其他積極證據足認被告張諒美、林雅雯、李春秋、辜柔璇
    有上開聲請簡易判決處刑意旨所指之罪嫌，揆諸前揭規定、
    判例意旨及說明，既不能證明被告犯罪，即應為被告無罪之
    諭知。原審經過詳查，以被告張諒美、林雅雯、李春秋、辜
    柔璇上開被訴部分之犯罪不能證明，因而為各該部分無罪之
    諭知，經核並無違誤，檢察官上訴意旨，仍執前情指摘原判
    決不當，為無理由，應予駁回其上訴。
據上論斷，應依刑事訴訟法第368條，判決如主文。
本案經檢察官陳佳琳到庭執行職務。
中    華    民    國   100    年    2     月    23    日
            刑事第二庭    審判長法  官  邱  顯  祥
                                法  官  姚  勳  昌
                                法  官  張  國  忠
以上正本證明與原本無異。
不得上訴。
                                書記官  卓  佳  儀
中    華    民    國   100    年    2     月    23    日